【裁判字號】    98,上易,165
【裁判日期】    981110
【裁判案由】    侵權行為損害賠償
【裁判全文】
臺灣高等法院民事判決                 98年度上易字第165號
上  訴  人  甲○○
被上訴人    乙○○
訴訟代理人  許志嘉律師
上列當事人間侵權行為損害賠償事件，上訴人對於中華民國97年
12月16日臺灣板橋地方法院97年度訴字第1397號第一審判決提起
上訴，本院於98年10月27日言詞辯論終結，判決如下：
    主  文
原判決除確定部分外，關於駁回上訴人下開第二項之訴部分，並
該訴訟費用之裁判均廢棄。
上開廢棄部分，被上訴人應再給付上訴人新台幣壹拾壹萬零捌佰
玖拾伍元，及自民國九十七年四月二十六日起，至清償日止，按
年息百分之五計算之利息。
其餘上訴駁回。
第一、二審訴訟費用除確定部分外，由被上訴人負擔百分之十二
，餘由上訴人負擔。
    事實及理由
壹、程序方面：
一、按未於準備程序主張之事項，除有下列情形之一者外，於準
    備程序後行言詞辯論時，不得主張之：(一)法院應依職權調查
    之事項；(二)該事項不甚延滯訴訟者；(三)因不可歸責於當事人
    之事由不能於準備程序提出者；(四)依其他情形顯失公平者。
    民事訴訟法第276條第1項定有明文。查本件本院於民國（下
    同）98年10月2日準備程序終結（見本院卷第179頁至第181
    頁之筆錄），上訴人於98年10月27日本院言詞辯論時，始具
    狀提出如附表2編號22至29號之其於98年10月19日至20日在
    國立台灣大學醫學院附設醫院（下稱台大醫院）、於98年10
    月22日在財團法人佛教慈濟綜合醫院台北分院（下稱慈濟醫
    院台北分院）就診之單據（見本院卷第202頁至第205頁），
    主張被上訴人應再給付其醫療費用部分，因上開單據所示之
    就診時間，與其於95年10月28日發生本件車禍事故之時間相
    隔甚久，並涉及訴之追加之問題，且係於本院準備程序終結
    後所提出，揆諸上開說明，本院認其上開部分不得主張之，
    合先敘明。
二、本件上訴人於原審係請求被上訴人應給付醫藥費新台幣（下
    同）18萬5,000元、交通費用1萬2,000元、不能工作損失60
    萬元、機車修理費用3,000元、精神慰撫金15萬元（詳如附
    表1所示，以上各項請求金額共計為95萬元，惟上訴人誤算
    為83萬5,000元）；嗣經原審審理後，准許上訴人各項請求
    之金額合計為21萬5,371元（詳見附表1所示），惟因認兩造
    之過失比例各為50%，故上訴人得請求之金額為10萬7,686元
    （計算式為：21萬5,371元×0.5＝10萬7,686元，元以下4捨
    5入），再扣除上訴人已領取之強制汽車責任保險金8萬1,70
    2元，而判命被上訴人應給付之金額為2萬5,984元（計算式
    為：10萬7,686元－8萬1,702元＝2萬5,984元）。至上訴人
    於上訴狀上訴聲明第2項請求被上訴人再給付80萬9,016元部
    分（見本院卷第11頁），係其於原審請求而誤載之83萬5,00
    0元減去原審准許之2萬5,984元後所得之數額，惟上訴人於
    本院98年7月10日準備程序時，當庭表明係對原審判決其敗
    訴部分全部上訴（見本院卷第103頁反面筆錄），故上訴人
    本件上訴之金額應係92萬4,016元（計算式為：原審請求之
    總金額95萬元－原審准許之金額2萬5,984元＝92萬4,016元
    ），附此說明。
貳、實體方面：
一、本件上訴人主張：
    (一)伊於95年10月28日下午6時7分許，騎乘KFJ-941號重型機
      車，行經台北縣中和市○○路327巷交岔路口時，遭被上
      訴人駕駛P88-795號（上訴人誤載為988-795號）重型機車
      碰撞，致伊人車倒地，受有左側第2、3、4、5、6、7、8
      肋骨骨折、左側鎖骨骨折、左側創傷性氣血胸、腰部挫傷
      、頭皮撕裂傷等傷害，機車亦遭撞毀，被上訴人傷害罪刑
      責部分，業經本院96年度交上易字第382號刑事判決在案
      。伊當時並非要左轉，而係被上訴人自後方追撞伊，故本
      件交通事故之發生，伊並無過失。
    (二)伊因受傷至慈濟醫院、台大醫院治療，計支付醫藥費共18
      萬5,000元；另因受傷致不良於行，往返醫院支付交通費
      用共1萬2,000元。伊原每日工資為2,000元，受傷期間計
      300日無法工作，損失工資收入為60萬元；又伊之機車經
      修理支付修理費用3,000元；另被上訴人應賠償伊精神慰
      撫金15萬元（詳如附表1所示），以上各項賠償共計為83
      萬5,000元（應為95萬元，上訴人誤算為83萬5,000元）等
      情，爰依侵權行為之法律關係，求為命被上訴人應給付上
      開金額及自起訴狀繕本送達之翌日起，至清償日止，按年
      息百分之5計算利息之判決（原審判命被上訴人應給付上
      訴人2萬5,984元，及自97年4月26日起至清償日止，按年
      息百分之5計算之利息，而駁回上訴人其餘之請求－詳如
      附表1所示。上訴人對其敗訴部分聲明不服，提起上訴；
      被上訴人對其敗訴部分未聲明不服，而告確定）。並上訴
      聲明：(1)原判決不利於上訴人之部分廢棄；(2)上開廢棄部
      分，被上訴人應再給付上訴人92萬4,016元（上訴人誤載
      為80萬9,016元，已如前述），及自97年4月26日起至清償
      日止，按年息百分之5計算之利息（見本院卷第11頁書狀
      、第194頁筆錄）。
二、被上訴人則以：
    (一)車禍發生前伊騎乘機車經過事故地點，當時適值下班時間
      車輛相當多，豈料此時騎乘機車在伊右前方之上訴人竟突
      然左偏欲左轉，但卻未注意禮讓後方伊直行來車先行，更
      未顯示左轉方向燈，即突然瞬間左偏，致使伊完全無從閃
      避該突如其來之舉動，雖已極盡一切防止撞擊及危險發生
      之能事，最後仍無法避免發生事故，並摔倒滑行至對向車
      道。雖上訴人受有傷害，然伊亦全身多處受有傷害。因本
      件事故之肇事主因為上訴人騎乘機車率性行駛所造成，故
      伊否認有任何故意過失。
    (二)退一步言，縱使被上訴人需負賠償責任（純屬假設），上
      訴人亦與有過失。因以上訴人騎乘機車於道路上，實可預
      見後方是否來車，而事發當時雖為夜間，但有照明、天氣
      情，視距良好，上訴人絕對可以事先預見後方車輛之行進
      ，並無不能注意之情事，卻隨意瞬間左偏且不顯示方向燈
      或手勢，導致發生車禍，且本院96年度交上易字第382號
      刑事判決理由援引原審刑事庭96年度交易字第222號判決
      ，認定上訴人亦有左轉未顯示左轉方向燈之過失無訛。故
      上訴人顯然與有過失，且至少需負70％以上之過失責任。
      再退萬步言，上訴人主張之金額中，醫藥費用中僅有2萬
      9,607元有單據得以計算，而交通費用之單據僅有3,000元
      ，至精神慰撫金應該不超過3萬元；再而其並無證據可證
      明其每日所得為2,000元，而機車損害修理部分亦無憑證
      ，且其所領取之強制汽車責任保險理賠部分，依法亦應扣
      除等語，資為抗辯。並答辯聲明：上訴駁回。
三、兩造於95年10月28日下午6時7分許，在台北縣中和市○○路
    327巷交岔路口發生車禍事故，為兩造所不爭執（見本院卷
    第194頁反面之筆錄）。且本件經依民事訴訟法第463條準用
    同法第270條之1第1項第3款規定，整理爭點並協議簡化爭點
    後，兩造同意就本院98年10月2日準備程序中，兩造協議簡
    化之爭點為辯論範圍（請見本院卷第180頁至第181頁、第
    194頁反面筆錄）。茲僅就兩造之爭執點及本院之判斷分述
    如下：
    (一)就本件車禍事故之發生，被上訴人有無過失？是否應對上
      訴人負侵權行為損害賠償責任？
      1.按刑事訴訟判決所認定之事實，固非當然有拘束民事訴
        訟判決之效力，但民事法院調查刑事訴訟原有之證據，
        而斟酌其結果以判斷事實之真偽，並於判決內記明其得
        心證之理由，即非法所不許（最高法院49年台上字第92
        9號判例意旨參照）。
      2.被上訴人對於與上訴人在前揭時、地發生碰撞之事實並
        不爭執，惟抗辯係因上訴人突然左偏致其閃避不及，始
        發生本件交通事故，伊並無過失云云。惟查：
        被上訴人於原審刑事庭準備程序及審理時，對於在上
          揭時、地，因從後超車，致其所騎乘之上開重型機車
          撞擊同向上訴人所騎乘之上開機車，上訴人因而受有
          傷害之事實已供承不諱，並承認其有過失等語（見原
          審96年度交易字第222號刑事卷第32頁、第15頁），
          並有道路交通事故調查報告表(一)、(二)、道路交通事故
          現場草圖、現場圖、現場照片及車損照片17幀附卷足
          稽（見台灣板橋地方法院檢察署－下稱板橋地檢署96
          年度他字第662號偵查卷第16頁至第19頁、第25頁至
          第31頁、第37頁）。
        由上開之現場圖與現場照片觀之，被上訴人及上訴人
          騎乘之台北縣中和市○○路車道與左側復興路327巷
          係丁字型交岔路口，於兩造所稱之行駛方向對向車道
          交岔路口有刮地痕、碎片，被上訴人之機車倒在對向
          車道之交岔路口，上訴人之機車雖已被扶起，但亦停
          在該對向車道之交岔路口，且其前方有刮地痕，足見
          被上訴人及上訴人係在對向車道之交岔路口上發生本
          件交通事故。至上訴人主張其於行經台北縣中和市○
          ○路與復興路327巷交岔路口時，係往前直行，而非
          左轉改往台北縣中和市○○路327巷行駛云云。因若
          依上訴人主張之行駛動向，其應不致於與被上訴人所
          騎乘之上開機車在對向車道之交岔路口上發生碰撞之
          情事，故上訴人上開主張與現場之相關證據不符，不
          足採信。
        按汽車行駛時，駕駛人應注意車前狀況，並隨時採取
          必要之安全措施；又於行經設有交岔路口標誌之路段
          ，不得超車，道路交通安全規則第94條第3項、第101
          條第1款分別定有明文。被上訴人既領有駕駛執照，
          其於上揭時地騎乘機車，自應遵守上述道路交通安全
          規定，且依當時雖為夜間、但有照明、天候晴、路面
          乾燥、無缺陷，視距良好等一切情況，並無不能注意
          之情事，竟疏未注意車前狀況，而於行經交岔路口之
          路段超車，因而肇禍，足見被上訴人確有未注意車前
          狀況，及於交岔路口超車之過失，而上訴人亦有左轉
          未顯示左轉方向燈之過失甚明，且堪認被上訴人與上
          訴人之過失比例為6:4，即被上訴人須負10分之6過失
          責任、上訴人應負10分之4過失責任。
        又因被上訴人違反上開交通法規致撞及上訴人所騎乘
          機車，使上訴人人車倒地，受有左側第2、3、4、5、
          6、7、8肋骨骨折、左側鎖骨骨折、左側創傷性氣血
          胸、腰部挫傷、頭皮撕裂傷等傷害，亦有慈濟醫院台
          北分院診斷證明書、台大醫院診斷證明書各1份附卷
          可憑（見原審調解卷第5頁至第6頁）。且被上訴人因
          本件交通事故致上訴人受有上開傷害所涉之刑事責任
          部分，前經板橋地檢署檢察官提起公訴，經原審刑事
          庭判處有期徒刑4月，減為有期徒刑2月在案，並經本
          院刑事庭駁回檢察官及被上訴人之上訴而確定，有原
          審96年度交易字第222號刑事判決及本院96年度交上
          易字第382號刑事判決各1份存卷可參（見原審訴字卷
          第10頁至第14頁），足證被上訴人確有過失傷害之侵
          權行為，其抗辯對本件事故並無過失云云，自非可採
          。故上訴人本於侵權行為之法律關係，請求被上訴人
          賠償損害，自屬有據。
        至本件交通事故雖經板橋地檢署檢察官送請台灣省台
          北縣區車輛行車事故鑑定委員會鑑定結果，認為被上
          訴人駕駛普通重型機車，超車未保持安全間隔，為肇
          事主因；上訴人駕駛普通重型機車，左偏未注意後方
          直行車輛，為肇事次因，有該鑑定委員會96年4月3日
          北縣鑑字第0955131847號函暨北縣鑑字第951847號鑑
          定意見書各1份在卷可稽（見板橋地檢署96年度偵字
          第4629號偵查卷第4頁至第6頁），惟因該鑑定意見書
          認定之事實與上述本院認定之事實有異，故關於認定
          被上訴人與上訴人之過失原因及比例即屬有別，自應
          以本院之認定為可採，併此敘明。
    (二)若被上訴人應負侵權行為損害賠償責任，則上訴人各項請
      之金額是否適當？
      1.按因故意或過失，不法侵害他人之權利者，負損害賠償
        責任。又汽車、機車或其他非依軌道行駛之動力車輛，
        在使用中加損害於他人者，駕駛人應賠償因此所生之損
        害。又不法侵害他人之身體或健康者，對於被害人因此
        喪失或減少勞動能力或增加生活上之需要者，應負損害
        賠償責任。另按不法侵害他人之身體、健康、名譽、自
        由、信用、隱私、貞操，或不法侵害其他人格法益而情
        節重大者，被害人雖非財產上之損害，亦得請求賠償相
        當之金額，民法第184條第1項前段、第191條之2前段、
        第193條第1項、第195條第1項前段分別定有明文。
      2.本件被上訴人就前揭交通事故應負侵權行為損害賠償責
        任，業如前述。茲就上訴人之各項請求分別審究如下：
        (1)醫療費用18萬5,000元部分：
          按診斷書費用，如係被害人為證明損害發生及其範
            圍所必要之費用，應納為損害之一部分，均得請求
            加害人賠償；又被害人因身體或健康受不法侵害，
            需住入醫院治療，於住院期間所支付之伙食費，係
            增加生活上需要之費用，均應由加害人賠償（最高
            法院95年度台上字第2058號、94年度台上字第198
            號、93年度台上字第1159號判決意旨參照）。
          上訴人主張其支出醫藥費用18萬5,000元，並提出
            如附表2編號1至21號所示醫療費用單據為證（另附
            表2編號22至29號號部分，因就診時間與於95年10
            月28日發生本件車禍事故之時間相隔甚久，並涉及
            訴之追加之問題，且係於本院準備程序終結後所提
            出，故本院認依民事訴訟法第276條第1項規定，上
            訴人上開部分不得主張之，已如前述）；被上訴人
            則抗辯除原審所認定之9萬2,071元外，上訴人其餘
            主張均無理由云云。
          經查，上訴人提出如附表2編號1至18號所示醫療費
            用單據，係其因本件交通事故所生傷害而支出之醫
            療費用，而其中必要之證明書費用、伙食費用等，
            應由被上訴人賠償，已如前述；又依上訴人所受之
            傷勢，其於開刀住院期間確有聘僱照顧服務員之必
            要，且其所提出關於住院期間之照顧服務員之單據
            記載之費用，並未逾一般常情，故其此部分請求，
            亦應予准許。是以上訴人得請求之醫藥費用為10萬
            1,301元（即附表2編號1至18之總和）。從而，扣
            除原審准許之9萬2,071元外，上訴人尚可請求被上
            訴人給付9,230元（計算式為：10萬1,301元－9萬
            2,071元＝9,230元），逾此部分之請求，即屬無據
            。
          至附表2編號19至21部分之單據，因上開3張單據記
            載上訴人就診日期為98年7月3日，而本院於98年8
            月11日函詢台大醫院，關於上訴人上開傷勢所需復
            原時間，該院98年8月20日校附醫秘字第098000566
            3號函覆：「鎖骨骨折行開放性復位及內固定手術
            ，一般須3個月休養方能復原」，有該函1份附卷可
            參（見本院卷第145頁）。因上訴人係於95年10月
            28日發生本件車禍，於同年11月30日至台大醫院住
            院，於95年12月1日接受骨折內固定復位手術，而
            於95年12月4日出院，有台大醫院診斷證明書1份附
            卷可參（見原審調解卷第5頁）。故上訴人之上開
            傷勢至96年3月初應已復原，然上訴人上開3張單據
            之就診日期距其前所提出之最後就診日期為96年2
            月13日之單據（見附表2編號18）相距1年又5個月
            。從而，被上訴人抗辯上開單據相隔甚久，與本件
            交通事故是否有因果關係等語（見本院卷第124頁
            ），即屬可採，故上訴人主張被上訴人應再給付如
            上開3張單據所示共1,220元醫藥費乙節，即屬無據
            。
        (2)交通費用1萬2,000元部分：
          上訴人主張其因受傷致不良於行，往返醫院共支付交
          通費用1萬2,000元部分，為被上訴人所否認，並抗辯
          上訴人提出之單據僅有3,000元等語。查，上訴人因
          本件車禍受傷而於就醫時需支出之計程車費，屬因侵
          權行為所增加之生活上需要之支出，自得請求被上訴
          人支付，惟依據上訴人提出之計程車收據影本2張（
          原審調解卷第24頁與本院卷第74頁相同、第26頁與本
          院卷第75頁相同），合計確實只有3,000元。故原審
          判命被上訴人給付3,000元，並無違誤，上訴人請求
          被上訴人再給付9,000元，自屬不應准許。
        (3)因受傷不能工作之損失60萬元部分：
          按被害人因身體或健康受侵害，而減少勞動能力者
            ，其減少勞動能力之價值，不能以現有之收入為準
            ，應以其能力在通常情形下可能取得之收入為標準
            。其金額應就被害人受侵害前之身體健康狀態、教
            育程度、專門技能、社會經驗等方面酌定之，不能
            以受傷後一時一地之工作收入為準。
          上訴人主張其原來每日工資為2,000元，受傷期間
            計300日無法工作，損失工資收入為60萬元云云。
            惟查，上訴人雖提出之其所經營之六三工程行與訴
            外人利浦電機工程有限公司所訂立之分包合約書，
            證明其係從事承攬「給排水工程」之工作，然因承
            攬契約所訂定之合約總價並非即為承攬人所可獲得
            之純利，故難以該合約書之記載即認定上訴人主張
            其每日工資為2,000元屬實。惟依本院依職權查詢
            之稅務電子閘門財產所得調查明細表記載，上訴人
            於95年度之薪資所得為45萬元（見本院卷第133頁
            ），依此計算結果，上訴人於事故發生前每日之薪
            資為1,250元（計算式為：45萬元÷12月÷30日＝
            1,250元）。
          又本院函詢台大醫院關於上訴人上開傷勢所需復原
            時間，該院98年8月20日校附醫秘字第0980005663
            號函覆：「鎖骨骨折行開放性復位及內固定手術，
            一般須3個月休養方能復原」，已如前述（見本院
            卷第145頁）。而上訴人係於95年10月28日發生本
            件車禍，於同年11月30日至台大醫院住院，並於95
            年12月1日接受骨折內固定復位手術，迄95年12月4
            日出院，此有台大醫院診斷證明書在卷可參（見原
            審調解卷第5頁、本院卷第80頁）。因上訴人自95
            年12月4日出院後，尚須3個月之休養始能復原工作
            ，故上訴人不能工作之期間，應自95年10月28日本
            件車禍發生之日起，計算至95年12月4日出院日後
            休養3個月之末日，共計128日（95年10月28日至95
            年12月4日之38日，加計3個月90日共計128日）。
            則上訴人因受傷而無法工作之損失為16萬元（計算
            式為：每日1,250元×128日＝16萬元）。從而，扣
            除原審准許之2萬0,300元外，上訴人尚可請求被上
            訴人給付13萬9,700元（計算式：16萬元－2萬0,30
            0元＝13萬9,700元），上訴人於此範圍之請求為有
            理由，逾此範圍之請求，則屬無據。
        (4)關於機車損害3,000元部分：
          上訴人主張其因修理機車支出3,000元之事實，為被
          上訴人所否認。查上訴人自承因為機車已經8年了，
          撞擊很嚴重，已經把車子折價賣給車行等語（見原審
          訴字卷第21頁），且上訴人復未提出任何關於機車修
          理費用之單據，證明其確實受有此部分損害，故上訴
          人此部分主張自難採信。
        (5)關於精神慰撫金15萬元部分：
          按慰撫金之賠償以身體、健康遭受侵害，使精神上
            受有痛苦為必要，至其核給之標準固與財產上損害
            之計算不同，惟非不可斟酌雙方身分、資力與加害
            程度，及其他各種情形核定相當之數額。
          上訴人因系爭車禍，受有2、3、4、5、6、7、8肋
            骨骨折及左側鎖骨骨折，左側創傷性氣血胸，腰部
            挫傷，頭皮撕裂傷、胸腔插入引流管等傷害，其因
            本件傷害，致受有相當之痛苦，自得請求非財產上
            損害。又上訴人係高中肄業，於94年度有營利所得
            1萬4,726元，於95年度有薪資所得45萬元，然於96
            年度、97年度皆無所得資料，名下有房屋1筆及土
            地2筆財產總額為62萬4,700萬元；至被上訴人係專
            科畢業，於96年度有獎金及薪資所得共45萬8,960
            元，於97年度有薪資所得共46萬1,004元，現擔任
            電機公司業務部人員，每月薪資為2萬9,628元等情
            ，有被上訴人提出之畢業通訊錄及薪資證明條各1
            份、本院依職權查詢之稅務電子閘門財產所得調查
            明細表2份附卷可憑（見本院卷第47頁、第106頁至
            第115頁、第130頁至第134頁、第190頁至第192頁
            ）。
          爰審酌上訴人因本件車禍受有多數肋骨骨折及鎖骨
            骨折、血胸等嚴重傷害，使身體受有劇烈腫脹疼痛
            ，傷勢甚重，治療曠日費時，且因骨折行動不便自
            由受限，對於其日常生活造成極大不便上訴人確係
            受有精神痛苦，以及兩造之學歷、職業、經濟能力
            等一切情狀，認上訴人請求精神慰撫金以10萬元為
            適當。故原審判命被上訴人給付10萬元，並無違誤
            ，上訴人請求被上訴人再給付5萬元，自屬不應准
            許。
        (6)準此，上訴人得請求醫藥費用10萬1,301元（原審准
          許金額為9萬2,071元、本院再准許金額為9,230元）
          、交通費用3,000元（即原審准許金額）、不能工作
          之損失16萬元（原審准許2萬0,300元、本院再准許金
          額為13萬9,700元）、精神慰撫金10萬元（即原審准
          許金額），合計共為36萬4,301元（計算式為：10萬
          1,301元＋3000元＋16萬元＋10萬元＝36萬4,301元）
          。
    (三)上訴人有無與有過失？
      1.按損害之發生或擴大，被害人與有過失者，法院得減輕
        賠償金額，或免除之，民法第217條第1項亦有明文。
      2.本件因被上訴人有未注意車前狀況，及於交岔路口超車
        之過失，而上訴人亦有左轉未顯示左轉方向燈之過失，
        且堪認被上訴人與上訴人之過失比例為6:4，即被上訴
        人須負10分之6過失責任、上訴人應負10分之4過失責任
        ，已如前述，故被上訴人抗辯：上訴人至少應負10分之7
        過失責任云云（見本院卷第221頁），即非可採。
      3.又承前所述，上訴人本次事故得請求之金額合計為36萬
        4,301元，則被上訴人應賠償之金額為21萬8,581元（計
        算式為36萬4,301元×0.6＝21萬8,581元，元以下4捨5
        入）。
四、末按保險人依本法規定所為之保險給付，視為被保險人損害
    賠償金額之一部分；被保險人受賠償請求時，得扣除之，強
    制汽車責任保險法第32條定有明文。經查：
    (一)本件交通事故發生後，被上訴人所駕駛之P88-795號機車
      投保之強制汽車責任保險之保險人富邦產物保險股份有限
      公司（下稱富邦保險公司）業已就部分應賠償上訴人之金
      額予以理賠，此經原審函詢富邦保險公司後，經該公司回
      復稱已分別於95年11月22日給付3萬6,608元，及於95年12
      月11日給付4萬5,094元，合計為8萬1,702元，有該公司97
      年10月14日（97）富保業發字第234號函1份及所附理算簽
      結作業單、理算簽結明細（賠付內容）等2份在卷可參（
      見原審卷第43至47頁），則上訴人所得請求被上訴人賠償
      之金額自應扣除強制汽車責任保險之保險人即富邦保險公
      司已經給付之8萬1,702元。
    (二)從而，因上訴人得請求被上訴人給付之金額為21萬8,581
      元，已如前述，經扣除其已領取之強制汽車責任保險金8
      萬1,702元後為13萬6,879元（計算式為：21萬8,581元－8
      萬1,702元＝13萬6,879元）。而原審已認定被上訴人應給
      付上訴人2萬5,984元本息，故上訴人請求被上訴人再為給
      付，則除原審所命給付外，被上訴人應再給付上訴人11萬
      0,895元（計算式為：13萬6,879元－2萬5,984元＝11萬0,
      895元）本息；逾此部分之請求，自屬無據。
五、綜上所述，上訴人依據侵權行為之法律關係，請求被上訴人
    再給付11萬0,895元及自起訴狀繕本送達之翌日即97年4月26
    日起（見原審調解卷第30頁之送達證書），至清償日止，按
    年息百分之5計算之利息，自屬正當，應予准許。至超過上
    開部分之請求，非屬正當，即屬不應准許。原審僅命被上訴
    人給付2萬5,984元本息，尚有不足。從而原審就上開11萬0,
    895元（計算式為：13萬6,879元－2萬5,984元＝11萬0,895
    元）部分，所為上訴人敗訴之判決，尚有未洽。上訴論旨指
    摘原判決此部分不當，求予廢棄增加給付，為有理由，爰由
    本院廢棄改判如主文第二項所示。就上開不應予准許部分，
    所為上訴人敗訴之判決，並無不合，上訴意旨指摘原判決此
    部分不當，應予廢棄改判，為無理由，應駁回其上訴。
六、兩造其餘之攻擊或防禦方法及所用之證據，經斟酌後，認為
    均不足以影響判決之結果，爰不逐一論列。
七、據上論結，本件上訴為一部有理由，一部無理由，依民事訴
    訟法第450條、第449條第1項、第79條，判決如主文。
中    華    民    國    98    年    11    月    10    日
                    民事第十六庭
                        審判長法  官  王聖惠
                              法  官  謝碧莉
                              法  官  邱瑞祥
正本係照原本作成。
不得上訴。
中    華    民    國    98    年    11    月    10    日
                              書記官  明祖星
附表1：上訴人請求項目明細表（單位：新台幣）
  ┌────┬────┬─────────┬────┬────┐
  │請求    │上訴人原│原審准許之金額    │本院准許│本院增加│
  │項目    │審請求金│（A）             │之金額（│之金額（│
  │        │額      │                  │B）     │B－A）  │
  ├────┼────┼─────────┼────┼────┤
  │醫藥費  │18萬5,00│9萬2,071元        │10萬1,30│9,230元 │
  │        │0元     │                  │1元     │        │
  ├────┼────┼─────────┼────┼────┤
  │交通費用│1萬2,000│3,000元           │3,000元 │0元     │
  │        │元      │                  │        │        │
  ├────┼────┼─────────┼────┼────┤
  │不能工作│60萬元  │2萬0,300元        │16萬元  │13萬9,70│
  │之損失  │        │                  │        │0元     │
  ├────┼────┼─────────┼────┼────┤
  │慰撫金  │15萬元  │10萬元            │10萬元  │0元     │
  ├────┼────┼─────────┼────┼────┤
  │機車修理│3,000元 │不應准許          │不應准許│0元     │
  │費用    │        │                  │        │        │
  ├────┼────┼─────────┼────┼────┤
  │合計    │應為95萬│21萬5,371元（原審 │36萬4,30│14萬8,93│
  │        │元，上訴│認兩造過失比例各  │1元     │0元     │
  │        │人誤算為│為50%，故上開金額 │        │        │
  │        │83萬5,00│減為10萬7,686元； │        │        │
  │        │0元     │另因上訴人已領有強│        │        │
  │        │        │制汽車責任保險金8 │        │        │
  │        │        │萬1,702元，故判命 │        │        │
  │        │        │被上訴人應給付之金│        │        │
  │        │        │額僅為2萬5,984元。│        │        │
  └────┴────┴─────────┴────┴────┘
附表2：上訴人請求醫療費用明細表（單位：新台幣）
┌──┬───────┬────────┬─────┬───────┐
│編號│日期（民國）  │項目            │金額      │卷宗頁數      │
├──┼───────┼────────┼─────┼───────┤
│ 1  │95年10月30日  │購買八字肩帶支出│900 元    │調解卷第26頁、│
│    │              │                │          │本院卷第68頁  │
├──┼───────┼────────┼─────┼───────┤
│ 2  │95年10月31日至│於慈濟醫院台北分│1萬元     │調解卷第25頁、│
│    │95年11月5日   │院住院期間之照顧│          │本院卷第74頁、│
│    │              │服務員費用      │          │第170頁       │
├──┼───────┼────────┼─────┼───────┤
│ 3  │95年11月5日至 │於慈濟醫院台北分│1萬2,000元│調解卷第26頁、│
│    │95年11月11日  │院住院期間之照顧│          │本院卷第75頁、│
│    │              │服務員費用      │          │第171頁       │
├──┼───────┼────────┼─────┼───────┤
│ 4  │95年11月11日  │慈濟醫院台北分院│350 元    │調解卷第18頁、│
│    │              │                │          │第23頁、本院卷│
│    │              │                │          │第72頁、第77頁│
├──┼───────┼────────┼─────┼───────┤
│ 5  │95年11月11日  │慈濟醫院台北分院│1萬0,961元│調解卷第22頁、│
│    │              │                │（含伙食費│本院卷第88頁  │
│    │              │                │1,620元） │              │
├──┼───────┼────────┼─────┼───────┤
│ 6  │95年11月11日  │慈濟醫院台北分院│1萬5,552元│調解卷第22頁、│
│    │              │                │（含證明書│本院卷第72頁  │
│    │              │                │費200元及 │              │
│    │              │                │伙食費780 │              │
│    │              │                │元）      │              │
├──┼───────┼────────┼─────┼───────┤
│ 7  │95年11月15日  │慈濟醫院台北分院│370元（含 │調解卷第18頁、│
│    │              │                │證明書費  │第23頁、本院卷│
│    │              │                │180元）   │第77頁        │
├──┼───────┼────────┼─────┼───────┤
│ 8  │95年11月22日  │慈濟醫院台北分院│200 元    │解調卷第17頁、│
│    │              │                │          │本院卷第71頁  │
├──┼───────┼────────┼─────┼───────┤
│ 9  │95年11月22日  │慈濟醫院台北分院│420 元    │調解卷第17頁、│
│    │              │                │          │本院卷第71頁  │
├──┼───────┼────────┼─────┼───────┤
│ 10 │95年11月28日  │中和龍佑醫院    │150 元    │調解卷第19頁、│
│    │              │                │          │本院卷第68頁  │
├──┼───────┼────────┼─────┼───────┤
│ 11 │95年12月6日（ │台大醫院        │4萬2,494元│調解卷第19頁、│
│    │95年11月30日至│                │（含證明書│本院卷第88頁  │
│    │95年12月4日） │                │費250元） │              │
├──┼───────┼────────┼─────┼───────┤
│ 12 │95年12月1日至 │於台大醫院住院期│6,000元   │本院卷第89頁（│
│    │95 年12月4日  │間之病患聘僱照顧│          │單據內記載之床│
│    │              │服務員費用      │          │號即為上訴人住│
│    │              │                │          │院時之床號）  │
├──┼───────┼────────┼─────┼───────┤
│ 13 │95年12月6日   │台大醫院        │50元（證明│調解卷第21頁、│
│    │              │                │書費）    │本院卷第73頁、│
│    │              │                │          │第86頁        │
├──┼───────┼────────┼─────┼───────┤
│ 14 │95年12月13日  │台大醫院        │1,404 元  │調解卷第20頁、│
│    │              │                │          │本院卷第70頁  │
├──┼───────┼────────┼─────┼───────┤
│ 15 │95年12月19日  │中和龍佑醫院    │150 元    │調解卷第19頁、│
│    │              │                │          │本院卷第68頁  │
├──┼───────┼────────┼─────┼───────┤
│ 16 │95年12月26日  │中和龍佑醫院    │150 元    │調解卷第19頁、│
│    │              │                │          │本院卷第68頁  │
├──┼───────┼────────┼─────┼───────┤
│ 17 │95年12月26日  │中和龍佑醫院    │0元（其上 │調解卷第24頁、│
│    │              │                │記載病患負│本院卷第69頁  │
│    │              │                │擔0元）   │              │
├──┼───────┼────────┼─────┼───────┤
│ 18 │96年2月13日   │中和龍佑醫院    │150元     │本院卷第70頁  │
├──┼───────┼────────┼─────┼───────┤
│ 19 │98年7月3日    │祐嘉骨科診所    │920元     │本院卷第69頁  │
│    │              │                │          │              │
│    │              │                │          │              │
├──┼───────┼────────┼─────┼───────┤
│ 20 │98年7月3日    │祐嘉骨科診所    │150元     │本院卷第69頁  │
├──┼───────┼────────┼─────┼───────┤
│ 21 │98年7月3日    │祐嘉骨科診所    │150元（含 │本院卷第79頁  │
│    │              │                │掛號費及部│              │
│    │              │                │分負擔）  │              │
├──┼───────┼────────┼─────┼───────┤
│ 22 │98年10月19日  │台大醫院        │1,234元   │本院卷第203頁 │
│    │              │                │          │              │
├──┼───────┼────────┼─────┼───────┤
│ 23 │98年10月19日  │台大醫院        │200元     │本院卷第203頁 │
│    │              │                │          │              │
├──┼───────┼────────┼─────┼───────┤
│ 24 │98年10月19日  │台大醫院        │560元     │本院卷第204頁 │
│    │              │                │          │              │
├──┼───────┼────────┼─────┼───────┤
│ 25 │98年10月19日  │台大醫院        │800元     │本院卷第204頁 │
│    │              │                │          │              │
├──┼───────┼────────┼─────┼───────┤
│ 26 │98年10月20日  │台大醫院        │389元     │本院卷第202頁 │
│    │              │                │          │              │
├──┼───────┼────────┼─────┼───────┤
│ 27 │98年10月20日  │台大醫院        │50元（證明│本院卷第202頁 │
│    │              │                │書費）    │              │
├──┼───────┼────────┼─────┼───────┤
│ 28 │98年10月22日  │慈濟醫院台北分院│200元     │本院卷第205頁 │
│    │              │                │          │              │
├──┼───────┼────────┼─────┼───────┤
│ 29 │98年10月22日  │慈濟台北分院醫院│340元     │本院卷第205頁 │
│    │              │                │          │              │
└──┴───────┴────────┴─────┴───────┘
 註：編號1至編號18之總數為10萬1,301元。

司法院資訊處製作；財團法人民間司法改革基金會備份。
